【裁判字號】    89,上易,2140
【裁判日期】    891018
【裁判案由】    贓物
【裁判全文】
臺灣高等法院臺中分院刑事判決                  八十九年度上易字第二一四０號
    上  訴  人
    即  被  告  甲○○
右上訴人因贓物案件，不服臺灣臺中地方法院八十九年度易字第一七四一號中華民國
八十九年八月一日第一審判決（起訴案號：臺灣臺中地方法院檢察署八十九年度偵字
第五一０四號），提起上訴，本院判決如左：
      主  文
上訴駁回。
      事  實
一、甲○○明知真實姓名不詳綽號「阿茂」之成年男子所兜售批發之衣物，係來路不
    明之贓物，竟仍於民國（下同）八十九年三月二十二日清晨五時許，由「阿茂」
    先行將衣物（計上衣二五０件、牛仔褲八十件、女長褲七十五件、女用套裝七十
    套，原係乙○○所有，於八十九年三月二十一日凌晨二時許在南投縣埔里鎮○○
    路一五六號前為不詳之人所竊，市價約值新台幣十七萬八千一百五十元）置放甲
    ○○指定之地點即其不知情之友人陳裕興所有台中市○區○○路一一二之八六號
    門口，雙方再另以電話聯絡約於同日晚上十時許，在台中市○○路、弘孝路口交
    付買賣價款四萬元而予以收購，上開物品即置放在上址陳裕興處。嗣於同年月二
    十四日上午十時許，甲○○將其中上衣六十五件以四千元代價轉售予不知情之張
    家榮，旋於同日中午十二時許，乙○○在台中市○區○○街三七號張家榮店內發
    現上開其失竊之衣物，經報警循線查獲甲○○，並至上址陳裕興處查獲乙○○失
    竊之上衣一八五件、牛仔褲八十件、女長褲七十五件、女套裝七十套等贓物。
二、案經台中市警察局第三分局報請台灣台中地方法院檢察署檢察官偵查起訴。
      理  由
一、訊據上訴人即被告甲○○雖坦承於右揭時地向綽號「阿茂」之男子以四萬元代價
    批購衣物一批之事實，惟矢口否認有故買贓物之犯行，辯稱：伊係因剛從事服裝
    批發之生意，是綽號「阿茂」主動向伊兜售衣物，伊當初雖有懷疑，但並不確知
    該批衣物係贓物云云。惟查：
    (1)被告於警訊時供稱該批衣物係「阿茂」於八十九年三月二十二日清晨送來，與
      偵查中供稱係同年月二十一日購得不符，惟其於原院審陳稱購買之正確時間已
      忘記，在警訊時記憶較清晰，所供實在等語，是被告購得衣物之時間自應以其
      警訊時所供即八十九年三月二十二日為可採，公訴人起訴書犯罪事實援引被告
      於偵查中所供記載為同年月二十一日容有誤會，應予更正，先予敘明。
    (2)上開查獲之衣物，原係被害人乙○○所有，於八十九年三月二十一日凌晨二時
      許，在南投縣埔里鎮○○路一六五號前，連同車號ＲＤ－六七七二號小貨車失
      竊之情，業據被害人乙○○於警訊及原審到庭指訴明確，並有贓物領據一紙附
      卷可稽。是該等衣物均屬贓物，要無疑義。
    (3)次查，被告供承該批衣物係以四萬元代價向「阿茂」購得，然查被害人失竊之
      上開衣物市價約值十七萬元八千一百五十元，此業據乙○○陳明在卷，顯然被
      告向「阿茂」購買之價格與市價懸殊，顯不相當。而按被告供承已印製名片，
      欲以服飾批發買賣為業，衡情自難謂其對服飾批發一無所知，則其豈有不知上
      情之理。此觀被告於偵查中亦供稱「：：：我問他為何那麼便宜，他沒有說話
      就走了，此批貨依市價要五、六萬元」等語，可徵被告於購貨之時，對該批貨
      之來源並非全然無疑；再參諸被告供承其係第一次向「阿茂」購貨，並不知「
      阿茂」之真實姓名，顯然被告與「阿茂」者並非熟識，則其與「阿茂」既非熟
      識，何以竟未要求「阿茂」提供該批衣物之來源證明，或提供其個人身分資料
      以為憑證，即貿然以顯不相當之代價購買該批衣物？此顯與常情有違，被告辯
      稱其不知該批衣物來源有異，誠難令人置信。
    (4)再查，被告具狀陳稱本件交易過程係「阿茂」交付一張行動電話易付卡（00
      00－000000）給伊，要伊使用該易付卡等侯其通知，八十九年三月二
      十一日（應係二十二日之誤）凌晨五時三十分許接獲「阿茂」之電話稱已將貨
      先行送至伊指定之處所，事後伊始至該處點收，另再以電話約於同日晚間將現
      金攜至「阿茂」指定之台中市○○路、弘孝路口處交付予「阿茂」（見被告八
      十九年四月十一日答辯狀，附於偵查卷第四十四頁），則被告購買該批衣物之
      過程甚為神祕曲折，迥異於一般正常之交易型態，何以被告均無所疑？再參諸
      被告為警查獲時，當場將上開電話易付卡丟入水溝內，致員警無法扣得該電話
      卡，此業據被告於警訊時供承在卷，則苟非被告畏罪情虛，何以有此異於常情
      之舉？況被告始終未能提供該「阿茂」者之資料以供查核，此均與常情相悖，
      實難認被告於購買衣物時不知該批衣物品為贓物。
    (5)另雖被告辯稱伊如知贓物，即不會印製名片交予張家榮云云，惟查：張家榮與
      被告並不相識，是被告（自稱「阿裕」）主動前往兜售貨物乙節，業據證人張
      家榮證述在卷，而觀諸卷附被告所印製之名片，其上僅載明「三毛服飾批發專
      營男裝‧女裝‧童裝批發零售阿裕0000000000台中市○○路一一二
      ─八六號」等字樣，並未載明被告之真實姓名，而其上所載之電話號碼，被告
      自承係綽號「阿茂」者交予伊使用之易付卡號碼，依現行行動電話易付卡使用
      之狀況，如使用人有意隱蔽時，極難循線查知使用人之資料；又該「台中市○
      ○路一一二─八六號」處，並非被告所有之住處或店面，而係被告臨時向其友
      人陳裕興借得，此業據被告供承在卷，且證人陳裕興於警訊時陳稱：他說是要
      做批發生意，須要地方存貨，臨時找不到地點，故要向我借放幾天：：：他是
      八十九年三月二十日向我借的等語（見偵卷第十二頁反面），再參諸該處為警
      查獲時確係空屋，僅供被告放置衣物，有卷附之現場照片可稽，顯見被告係臨
      時向陳裕興借得該處使用，並非欲以該處為固定營業處所甚明，則苟被告於銷
      贓完畢後離去，衡情恐難僅憑上開名片上之資料再行查獲被告到案，即難以被
      告上述辯解遽為有利於被告之認定。
    (6)綜上各節，足認被告否認犯行，所辯各節，無非係事後畏罪卸責之詞，委無足
      採。其故買贓物，事證明確，犯行洵堪認定。
二、核被告所為，係犯刑法第三百四十九條第二項之故買贓物罪。原審以被告犯行明
    確，而適用刑法上開法條及罰金罰鍰提高標準條例第一條前段之規定，並審酌被
    告犯罪之動機、目的、所購得贓物之價值非少及犯後猶飾詞否認犯行，未能坦承
    罪行，惟已賠償被害人乙○○五萬元，有協議書一份在卷可稽等一切情狀，判處
    有期徒刑肆月。其認事用法，核無違誤，量刑亦屬允當適中，被告否認犯罪，上
    訴意旨指摘原審判決不當，顯無理由，應予駁回。
三、據上論斷，應依刑事訴訟法第三百六十八條，判決如主文。
四、本案經檢察官陳銘章到庭執行職務。
中      華      民      國    八十九      年      十      月    十八    日
                              臺灣高等法院臺中分院刑事第八庭
                                    審判長法  官  羅  得  村
                                          法  官  劉  榮  服
                                          法  官  古  金  男
右正本證明與原本無異。
不得上訴。
                                          書記官  林  世  傑
中      華      民      國    八十九      年      十      月    十九    日
附錄論罪科刑之法條︰
刑法第三百四十九條第二項︰搬運寄藏故買贓物或為牙保者，處五年以下有期徒
刑、拘役或科或併科一千元以下罰金。
                                                                        Ｋ


司法院資訊處製作；財團法人民間司法改革基金會備份。
